【裁判字號】    99,事聲,5070
【裁判日期】    991001
【裁判案由】    聲明異議（消債）
【裁判全文】
臺灣士林地方法院民事裁定            99年度事聲字第5070號
聲  請  人  萬泰商業銀行股份有限公司
法定代理人  乙○○
相  對  人  甲○○
上列異議人對於本院司法事務官民國99年8 月25日99年度司執消
債更字第91號認可更生方案之裁定聲明異議，本院裁定如下：
    主  文
異議駁回。
    理  由
一、異議意旨略以：消費者債務清理條例之立法目的，係為使不
    幸陷入經濟困境者得以清理債務，並保有符合人性尊嚴之最
    低基本生活，而非維持債務人或其家人過去慣常之寬裕生活
    。是以於評估債務人是否不能清償、或履行原協商方案是否
    顯有重大困難時，並非由債務人任意主張其基本生活費用之
    數額，否則將造成其揮霍無度以致清償能力降低，進而影響
    債權人公平受償之權益。而以債務人現年僅29歲推算，其父
    親是否以不能維持生活而無謀生能力需由子女扶養，尚有疑
    問。倘其父親仍具相當之謀生能力，則債務人無須支出此扶
    養費，以債務人每月薪資新臺幣（下同）31,027元，扣除其
    每月必要支出10,792元，則每月可償還金額應可提高為20,2
    35元。從而，原裁定認可之更生方案，僅片面維護債務人利
    益，而未見平衡雙方當事人間之權利義務，爰依法聲明異議
    等語。
二、按債務人有薪資、執行業務所得或其他固定收入，法院認更
    生方案之條件公允者，得不經債權人會議可決，逕依債務人
    之聲請或依職權以裁定認可更生方案。消費者債務清理條例
    第64條第1 項定有明文。經查，相對人任職於伊頓飛瑞慕品
    股份有限公司，有財政部臺灣省北區國稅局98年綜合所得稅
    各類所得資料清單及薪資轉帳存內頁明細、薪資單（見99年
    度司執消債更字第91號卷第146-151 、156-165 頁）在卷可
    稽。是相對人確有薪資、執行業務所得或其他固定收入，已
    堪認定。另核本院事務官所認可之系爭更生方案，並無消費
    者債務清理條例所列不得認可之事由，並已考量債務人固定
    收入，扣除其個人生活及其分擔扶養父親之必要支出之餘額
    ，亦難認有何未盡公允之失。再查，依內政部公布98年度臺
    北縣最低生活費雖為10,792元，然此僅為單一地區、年度經
    統計所得之平均數字，並非限定個人生活費及受扶養之金額
    僅得以該金額為限，則系爭更生方案依上開最低消費金額計
    算，債務人個人必要支出及與弟弟共同分擔父親之扶養費應
    可陳報16,188元（即10,792元＋10,792元×1/2 ），再審酌
    債務人個人及家庭生活、租住狀況之差異、各扶養義務人之
    經濟能力等各項因素，而認定其每月必要支出為18,430元，
    洵屬合理。又依民法第1117條第2 項之規定，受扶養之直系
    血親尊親屬，本不以不能維持生活而無謀生能力者為限。至
    於本件更生方案之還款金額是否公允、適當、可行，本院自
    得審酌相對人每月之收入及必要性支出而判斷之。況債務人
    所列計之個人必要支出細項分別為房租4,000 元、日用品雜
    支1,500 元、膳食費5,400 元、交通費900 元、通訊費599
    元，上開各項支出皆屬必須，且支出金額亦僅高出最低生活
    標準1,607 元（計算式：00000 000000 ＝1607），相對人
    為求增加清償成數，更將清償期間延長為8 年，益徵其有勉
    力清償之誠意。是異議人執此認本件更生方案未符公平原則
    ，並不足採。
三、綜上所述，本院事務官所認可之本件更生方案，其內容核屬
    公允，復無消費者債務清理條例第63條、第64條第2 項規定
    不應認可之消極事由存在，不經債權人會議可決，依職權認
    可更生方案，於法洵無不合。異議人執上開事由聲明異議，
    為無理由，應予以駁回。
四、爰裁定如主文。
中    華    民    國    99    年    10    月    1     日
                  民事第一庭  法      官  陳梅欽
上為正本係照原本作成。
如不服本裁定，應於裁定送達後10日內，以書狀向本院提出抗告
，並繳納抗告費新臺幣1千元
中    華    民    國    99    年    10    月    5     日
                              書  記  官  劉淑慧

司法院資訊處製作；財團法人民間司法改革基金會備份。
